【裁判字號】    88,易,1337
【裁判日期】    890320
【裁判案由】    詐欺
【裁判全文】
臺灣士林地方法院刑事判決                        八十八年度易字第一三三七號
    公  訴  人  臺灣士林地方法院檢察署檢察官
    被      告  乙○○
右列被告因詐欺案件，經檢察官提起公訴（八十八年度偵緝字第一二四號），本院判
決如左：
    主  文
乙○○無罪。
    理  由
一、公訴意旨略以：被告乙○○係魔錡廣告有限公司（下稱魔錡公司）之負責人，明
    知已無支付能力，仍意圖為自己不法之所有，於民國八十六年十一月、八十七年
    一月及三月，向三立影視股份有限公司（下稱三立公司）託播「全虹通信廣場」
    之廣告，費用共計新台幣（下同）七十萬九千五百三十元，屆期請款，魔錡公司
    早已結束營業，而劉某亦已逃逸，遍尋不著，始知受騙，因認被告涉有刑法第三
    百三十九條第二項之詐欺得利罪嫌云云。
二、按犯罪事實應依證據認定之，無證據不得推定其犯罪事實，又不能證明被告犯罪
    者，應諭知無罪之判決，刑事訴訟法第一百五十四條、第三百零一條第一項定有
    明文。次按刑法第三百三十九條第一項詐欺罪之成立，以意圖為自己或第三人不
    法之所有，以詐術使人將本人或第三人之物交付為要件，所謂以詐術使人交付，
    必須被詐欺人因其詐術而陷於錯誤，若其所用方法，不能認為詐術，亦不致使人
    陷於錯誤，即不構成該罪，最高法院著有四十六年台上字第二六０號判例可資參
    照。本件公訴人以被告涉有詐欺得利之犯行，無非以告訴代理人顏聖茹之指訴及
    託播單影本六件為據。訊據被告固不否認有向三立公司託播廣告，並積欠三立公
    司七十萬九千五百三十元之事實，然堅決否認有何詐欺之犯行，辯稱：其無詐欺
    之意，於八十一年即以「釋公子」公司與三立公司往來，於八十六年始改「魔錡
    」公司，此期間與三立之款項均有兌現，係因投資房地產虧損、客戶預算縮減，
    故未如期支付等語。經查：
（一）釋公子廣告有限公司於八十年三月十四日經核准設立登記，負責人為董事乙○
      ○，而魔錡公司係於八十六年五月二十一日經核准設立登記，負責人為董事乙
      ○○，此有經濟部公司執照及公司變更登記事項卡各一件在卷可參。而被告於
      八十五年、八十六年即曾與三立公司往來，並先後簽發八十五年二月十七日、
      八十六年二月二十八日到期，面額各為三十七萬六千五百元、二十六萬二千五
      百元之支票各一張以支付價款，並均兌現，為告訴代理人甲○○所不爭，且有
      被告庭呈與三立公司往來資料影本一件在卷可稽，則被告所稱其與三立公司非
      第一次往來等情，即屬可採。
（二）被告曾於八十七年一月五日簽發面額九萬元、發票日為八十七年四月三十日，
      於八十七年一月二十四日簽開面額九萬元、發票日八十七年四月七日之支票，
      及於八十七年三月二十六日簽發面額三十萬三千四百八十元、到期日八十七年
      六月三十日之支票三張與三立公司，並於八十七年四月二十日開立面額六十二
      萬五千五百三十萬元，於八十七年五月十二日開立面額八萬四千元之本票各一
      張予三立公司等情，業據被告及告訴代理人甲○○供陳在卷互核相符，該支票
      及本票雖未獲兌現，然被告確於八十七年八月二十八日曾支付三萬元與三立公
      司等情，有前開往來資料影本一件在卷足稽，且為告訴代理人甲○○所不爭執
      ，被告於事發後尚有付款，雖僅付款三萬元，然與告訴人於偵查中所述被告逃
      逸、遍尋不著之情相悖，亦無證據足證被告於託播當時即無付款之意願。
（三）被告係在八十六年九月一次提出八十六年十一月及八十七年一月、三月份之託
      播計畫，三立公司實際上係在八十六年十二月及八十七年一月、三月播出，而
      八十六年十二月、八十七年一月之託播單係於八十六年十二月十八日由被告簽
      回確認播出，八十七年三月之託播單係於八十七年三月五日之後由被告簽回確
      認播出等情，業據被告及告訴代理人陳昱儒供陳在卷，且互核相符，並有託播
      單影本六件在卷可稽。而被告於八十六年九月提出託播及八十六年十二月十八
      日簽回託播單之時，並無證據足認被告當時財務已出現問題，又被告雖於八十
      七年三月五日後再次確認託播，然據被告供稱當時其預估八十七年會有一定之
      營業額，後來因為客戶減縮預算，才造成預估錯誤，其二月時雖知道客戶縮減
      預算，然當時覺得可以度過財務困難，故沒有通知三立停播。且因之前有跟全
      虹簽約，有義務把廣告播完等情，則是否得以被告於八十七年三月簽回託播單
      之舉，即認當時即有詐欺得利之不法所有意圖，自屬有疑。再被告與全虹簽約
      所得款項，尚有百分之七十於託播完畢後得向全虹收取，且魔錡公司於台灣土
      地銀行松山分行所開立支票存款帳戶係於八十七年五月二日始拒絕往來，有該
      行中華民國八十九年三月二十日松存字第八九００一０九號函一件在卷可憑，
      則被告於三月五日後簽回託播單之時，是否已陷於支付不能，亦屬存疑。被告
      雖未將全虹收取款項全數支付與三立公司，僅於八十七年八月二十八日支付三
      立公司三萬元，然其所稱因結束營業，而將所收款項平均攤還與其他債權人等
      語，與常情尚非相悖。被告雖未清償三立公司之應付款項，然不能以事後債務
      不履行之行為即可認其於託播當時即有詐欺之犯意，是本件純屬民事糾紛，告
      訴人應循民事途徑解決為是。此外，本院依職權調查結果，復查無其他積極證
      據足資認定被告有詐欺之犯行，既不能證明被告犯罪，揆諸前揭說明意旨，爰
      為無罪判決之諭知。
據上論斷，應依刑事訴訟法第三百零一條第一項判決如主文。
本案經檢察官林曉芳到庭執行職務
中    華    民    國      八十九      年      十       月      六       日
                                  臺灣士林地方法院刑事第四庭
                                          法  官
右正本證明與原本無異。
如不服本判決，應於判決送達後十日內，向本院提出上訴狀。
                                          書記官
中    華    民    國      八十        年               月               日


司法院資訊處製作；財團法人民間司法改革基金會備份。
